【裁判字號】    99,交聲更,4
【裁判日期】    991028
【裁判案由】    違反道路交通管理處罰條例聲明異議
【裁判全文】
臺灣雲林地方法院交通事件裁定         99年度交聲更字第4號
移送機關    交通部公路總局嘉義區監理所雲林監理站
異  議  人  甲○○
上列異議人即受處分人因違反道路交通管理處罰條例案件，對於
交通部公路總局嘉義區監理所雲林監理站民國99年4 月22日所為
之雲監裁字第裁72-E00000000號裁決書聲明異議，異議人不服本
院交通法庭99年7 月30日所為99年度交聲字第118 號裁定，提起
抗告，經臺灣高等法院臺南分院於99年9 月7 日以99年度交抗字
第166 號裁定撤銷發回更審，本院裁定如下：
    主  文
異議駁回。
    理  由
一、原處分意旨略以：異議人甲○○所有之車牌號碼LN-0592 號
    自用小客車，於民國99年2 月24日下午3 時3 分許，停放於
    新竹市○○路○ 段739 巷（下稱該路段）劃有紅線之禁止臨
    時停車處所，當場為警拍照採證後逕行舉發，並拖吊車輛移
    至保管場，嗣交通部公路總局嘉義區監理所雲林監理站（下
    稱原處分機關）以其違規事實明確，依道路交通管理處罰條
    例第56條第1 項第1 款規定，裁處異議人罰鍰新臺幣（下同
    ）900 元。
二、聲明異議意旨略以：異議人於本件舉發當時之停車處所，其
    週邊未設置任何禁止停車或禁止臨時停車標誌，除中華路二
    段739 巷口劃有2 公尺之紅線外，延伸至巷底約50公尺之路
    面二側已達很難辨識有紅線之程度，與行政程序法第5 條所
    定之行政行為明確性原則，尚屬有間。另該路段紊亂、不清
    之標線，經附近民宅邱姓民眾證實係其私設，俾以保持其機
    車出口車道之暢通，是該非經主管機關之私設標線，合法性
    即有疑問，以此要求人民遵守該停車限制，當屬無據云云，
    爰依法聲明異議。
三、按禁止臨時停車線為紅色實線，用以指示禁止臨時停車路段
    ，其禁止時間為全日24小時；又禁止臨時停車處所不得停車
    ；又汽車駕駛人在禁止臨時停車處所停車者，處600元以上
    1200元以下罰鍰；再汽車駕駛人違規停車而駕駛人不在場，
    或其他違規行為經以科學儀器取得證據資料，當場不能或不
    宜攔截製單舉發者，得對汽車所有人逕行舉發處罰，道路交
    通標誌標線號誌設置規則第169 條第1 項、第2 項、第4 項
    、道路交通安全規則第112 條第1 項第1 款、道路交通管理
    處罰條例第56條第1 項第1 款、道路交通管理處罰條例第7
    條之2 第3 款、第6 款分別定有明文。次按行政行為之內容
    應明確，為行政程序法第5 條定有明文，而對於明確性原則
    ，係指尋求行政行為內容之明確，俾利相對人遵循或尋求救
    濟。（最高行政法院98年度判字第1132號判決參照），經查
    ：
 (一)、本件異議人所有之本案自小客車，於99年4 月22日下午3時
     3 分，停放於該路段劃有紅線之禁止臨時停車處所，當場
     為新竹市警察局交通隊警察拍照採證逕行舉發，並拖吊車
     輛移至保管場，並經原處分機關認違規事實明確而加以裁
     罰，裁處異議人900 元罰鍰乙節，此有新竹市警察局99年2
     月24日竹市警交字第E00000000 號舉發違反道路交通管理
     事件通知單、採證照片、新竹市警察局99年4 月16日竹市
     警交字第0990012199號函暨所附送達證書及違規現場照片
     、嘉義區監理所雲林監理站雲監裁字第裁72-E00000000號
     裁決書在卷可證，復以異議人雖以前揭情詞置辯，但並未
     爭執其所有之自小客車於舉發時停放該處，是以此部分事
     實堪先認定。
 (二)、本件異議人質疑該路段劃設之紅線已甚難辨識，且有民眾
     私劃紅線於該路段乙情，本院遂就該路段紅線劃設及辨識
     情形函詢新竹市政府加以釐清，而新竹市政府先係表示：
     「二、經查旨揭巷道因時日久遠，本院交通處於89年成立
     至今，並無該路段標線施工紀錄可供佐參，現有標線應為
     道路設計時即已劃設。案經實際現勘，其巷底原有一私人
     停車場出入口，巷口為公設之收費停車場（如圖示），除
     配合『停車場法』第18條規定劃定禁止停車區，另其巷寬
     亦僅約4 米，不足以開放路邊停車，且道路功能為公共通
     行，為避免後續道路遭佔用，本府近日將儘速派員辦理補
     繪。」此有新竹市政府99年7 月13日府交管字第099007040
     0 號函暨所附現場照片在卷可憑，則可徵該路段之紅線於
     道路設計時，考量道路寬度即有劃設紅線，至於異議人自
     行詢問新竹市政府，其是就標繪於溝渠上之紅線（見99年
     度交抗字第166 號卷第6 頁）是否為私人劃設請求新竹市
     政府說明，經新竹市政府表示：「經查『確非本府劃設之
     交通標線』；經查該路段其餘之禁止臨時停車線，業經本
     府於99年7 月7 日辦理標線補繪作業。」，有卷附新竹市
     政府99年8 月9 日府交管字第0990085164號函可查，然此
     函文僅就溝渠上之紅線為私人劃設加以確認，內容上並非
     是與新竹市政府99年7 月13日府交管字第0990070400號函
     有所抵觸，惟本院為進一步究明，於99年10月7 日以雲院
     恭行清決99交聲更4 字第09331 號函文發函新竹市政府，
     經其函覆以：「本案除溝渠上片段非本府劃設外，現有道
     路上兩側紅線確屬本府規劃之禁止臨時停車線，依現場勘
     查，雖模糊不清，惟仍足以辨識，本府亦已配合本市交通
     隊通報於99年7 月7 日辦理補繪作業，避免民眾誤解，以
     利執法。」，亦有新竹市政府99年10月18日府交管字第099
     0112805 號函文及99年7 月7 日補繪前後照片2 張在卷可
     考，可徵溝渠上之紅線雖為民眾私行劃設，但該路段上之
     紅線是新竹市○○於道路設置時即劃設，是以異議人指稱
     該路段紅線非新竹市政府所設置洵屬無據，復以經本院詳
     細審視99年7 月7 日前補繪該路段紅線，該路段紅線綿延
     數公尺，且有醒目之紅色標示，雖然色澤隨年月而黯淡，
     但仍屬可輕易見諸之程度，是以一般有考取駕照之人，一
     望即知有紅線劃設，並依據相關考取駕照及道路行駛經驗
     ，當能預見該路段禁止停車，對於紅線劃設、劃設部分禁
     止停車不生有理解上困難，則異議人亦屬有相關考取駕照
     及道路行駛經驗之人，對於該路段紅線劃設及禁止停車，
     端無不能預見在該路段停放車輛將生有何法律效果可言，
     是認其所稱該路段劃設之紅線有違反明確性，全係卸責搪
     塞之詞。
 (三)、末以異議人所認週邊未設置任何禁止停車或禁止臨時停車
     標誌，無以知悉該路段不能停放車輛，惟該路段紅線之顯
     著可辨認程度，已如上開所述，且如於劃有紅實線之路段
     再設有禁止停車之標誌，則該標誌亦僅具有提醒、督促駕
     駛人注意之作用而已，是禁止臨時停車處所僅需標誌、標
     線擇一設置，不以兩者同設為必要，另參以該路段寬度僅
     約4 米寬，如容許於該路段停放汽車，將使該路段通行上
     生有阻礙之虞，此有新竹市政府99年7 月13日府交管字第
     0990070400號函文可佐，此觀諸該函文所附現場照片，益
     徵該路段無以容許停放車輛灼然。故異議人前揭所辯，率
     與事實生有齟齬，無一可採。
四、綜上所述，異議人於前揭時間、地點確有「在禁止臨時停車
    處所停車」之違規事實明確，異議人上開辯解，尚難憑採。
    原處分機關依道路交通管理處罰條例第56條第1 項第1 款規
    定，裁處異議人罰鍰900 元之處分，其認事用法，並無違誤
    。從而，本件異議為無理由，應予駁回。
五、據上論斷，依道路交通管理處罰條例第87條第2 項，道路交
    通案件處理辦法第19條，裁定如主文。
中    華    民    國    99    年    10    月    28    日
                    交通法庭    法  官  王子榮
以上正本證明與原本無異。
如不服本裁定，應於裁定送達後5 日內向本院提出抗告狀（須附
繕本）。
                                書記官  陳俊偉
中    華    民    國    99    年    10    月    28    日

司法院資訊處製作；財團法人民間司法改革基金會備份。
